臺灣高等法院刑事判決
110年度上訴字第1916號
上  訴  人  
即  被  告  洪奕安



上列上訴人即被告因詐欺案件，不服臺灣新北地方法院110年度
審訴字第260號，中華民國110年4月13日第一審判決（起訴案號
：臺灣新北地方檢察署109年度偵緝字第2798號），提起上訴，
本院判決如下：
    主  文
上訴駁回。
    理  由
一、按不服地方法院之第一審判決而上訴者，應向管轄第二審之
    高等法院為之，須提出上訴書狀，並應敘述具體理由，刑事
    訴訟法第350 條第1 項、第361 條第1 項、第2 項分別定有
    明文，此為上訴必備之程式；倘所提上訴理由非屬具體理由
    者，為上訴不合法律上之程式，且由同法第361 條之立法理
    由第3 項：「上訴理由是否具體，係屬第二審法院審查範圍
    ，不在命補正之列。」等語可知，上訴書狀雖記載理由，但
    並未具體敘述時，則無須再命補正（最高法院97年度台上字
    第3889號判決意旨參照），第二審法院應依刑事訴訟法第36
    2 條前段、第367 條前段之規定以判決駁回之。而所稱「具
    體理由」，並不以其書狀應引用卷內訴訟資料，具體指摘原
    審判決不當或違法之事實，亦不以於以新事實或新證據為上
    訴理由時，應具體記載足以影響判決結果之情形為必要。但
    上訴之目的，既在請求第二審法院撤銷或變更第一審之判決
    ，所稱「具體」，當係抽象、空泛之反面，若僅泛言原判決
    認事用法不當、採證違法或判決不公、量刑過重等空詞，而
    無實際論述內容，即無具體可言。從而，上開法條規定上訴
    應敘述具體理由，係指須就不服判決之理由為具體之敘述，
    而非空泛之指摘而言（最高法院106 年度第8 次刑事庭會議
    決議意旨參照）。準此，上訴人之上訴書狀縱有敘述上訴理
    由，倘僅是徒托空言或漫事指摘，未舉出該案相關之具體事
    由者，即與未敘述具體理由無異，所為上訴即非適法。
二、本件上訴人即被告洪奕安不服原判決，提起上訴，上訴意旨
    略以：原審法院未安排與告訴人調解或和解，且原判決過於
    嚴苛，被告犯後始終坦承犯行，對告訴人深感歉意，希望與
    之和解，請求從輕量刑云云。　　
三、經查：
㈠、原審認定上訴人即被告洪奕安，係犯刑法第339 條之4 第1 
    項第2 款之三人以上共同犯詐欺取財罪，以及同法第339 條
    之2 第1 項以不正方法由自動付款設備取得他人之物罪，其
    與本件詐欺集團成員為求行騙並取得贓款之同一目的，而共
    同實行一個整體詐騙得款之行為，進而觸犯數罪名且成立想
    像競合犯，應依刑法第55條從一重之三人以上共同詐欺取財
    罪處斷。又被告與暱稱「王老吉」、「神眉」之人及真實姓
    名年籍不詳成年人組成之本件詐欺集團，就本件犯行有犯意
    聯絡及行為分擔，應論以所犯罪名之共同正犯。另被告前有
    如原判決附件犯罪事實欄一所載經法院論罪科刑並執行之紀
    錄，其於有期徒刑執行完畢5 年內，故意再犯本案而構成累
    犯，然核其前案類型為施用毒品案件，在犯罪類型、罪質、
    侵害法益等面向，概與本件犯行間，欠缺關連性或加重處罰
    之必要性，復參照釋字第775 號解釋意旨，認尚無援引累犯
    規定加重其刑之確切事由，故不予加重其刑。並以行為人責
    任為基礎，審酌被告係具備一般智識程度或社會歷練之成年
    人，不思付出自身勞力或技藝，循正途賺取生活所需之錢財
    ，反而參加本件詐欺集團，共同對告訴人張韶施用詐術加
    以騙取金錢，造成告訴人受有財產上損害，實有不該，復考
    量被告在本件犯行中所扮演之角色及參與犯罪程度，尚無事
    證顯示其係主導者或最終保有全部或大部分犯罪所得之主要
    獲益者，暨被告素行、教育程度、職業、家庭經濟與生活狀
    況，以及其犯罪動機、目的、手段，以及犯後始終坦承犯行
    ，態度勉可，迄今未能與告訴人達成和解或成立調解，亦未
    獲取告訴人之諒解等一切情狀，量處有期徒刑1 年3 月。原
    審亦敘明被告擔任本件詐欺集團提領贓款之角色即「車手」
    ，其雖有依指示提領告訴人受騙款項等行為，然尚無確切事
    證顯示其為本件犯行主導者，衡情應無藉此取得全部或大部
    分詐騙款項之可能，且依本件詐欺集團分工狀況，被告實行
    前述「車手」行為，實際取得報酬為新臺幣1 萬元，業據被
    告於偵查中供承明確，故依卷附現有事證，被告取得上開報
    酬當屬其犯罪所得，且未見實際合法發還告訴人之事證，基
    於任何人不能保有犯罪所得之立法原則，自應宣告沒收，並
    於全部或一部不能沒收或不宜執行沒收時，追徵其價額，均
    已詳敘所憑證據、認定理由及量刑依據。從形式上觀察，原
    判決並無認定事實錯誤、量刑瑕疵或違背法令之情形。又關
    於刑之量定，係實體法上賦予法院得為自由裁量之事項，倘
    其量刑已以行為人之行為罪責為基礎，並斟酌刑法第57條各
    款所列情狀等，在法定刑度內，酌量科刑，如無偏執一端，
    致明顯失出失入情形，上級審法院即不得單就量刑部分遽指
    為不當或違法。
㈡、上訴意旨主張原審法院未安排與告訴人調解或和解，原判決
    量刑過重云云，惟查：告訴人張育韶民國108年9月2日向警
    方報案後，被告於108年10月8日經警方拘提並詢問，復於10
    8年10月9日經檢察官訊問並命限制住居，被告後於109年5月
    21日入監，以上有被告警詢筆錄、告訴人警詢筆錄、臺灣基
    隆地方檢察署（下稱基隆地檢署）檢察官拘票、被告訊問筆
    錄、基隆地檢署限制住居具結書（見偵字第5717號卷第13至
    17、23至27、53、103至105、109頁）及本院被告前案紀錄
    表第18頁可稽，被告既因告訴人報案而經偵查，且檢察官訊
    問後僅命限制住居，此間被告當無自行與告訴人洽談和解之
    困難，縱被告嗣後因案入監，人身自由受有拘束，仍可透過
    家人或其他合適人選，以其他適當方法與告訴人洽商和解事
    宜，被告均捨之而未為，實無從認被告有與告訴人和解之誠
    意，再者，被告另案入監後進行本件程序，原審業於準備程
    序前通知而告訴人張育韶未到庭，且被告當庭並未表示願由
    原審安排與告訴人調解或和解，仍同意改行簡式審判程序，
    有原審110年3月25日準備程序通知書送達證書、前揭準備程
    序報到單及筆錄在卷（見原審卷第77、87、89至91頁）可憑
    ，則原審於量刑時審酌被告未能與告訴人成立調解或達成和
    解，亦未獲取其諒解之犯後態度，並無何不當可言。又被告
    上開所犯三人以上共同詐欺取財罪，法定刑為1 年以上7 年
    以下有期徒刑，原審認無援引累犯規定加重其刑之確切事由
    ，並未予以加重其刑，且量處有期徒刑1 年3 月，已屬低度
    量刑，再者，原審審酌被告不思正途賺取生活所需錢財，反
    而共同對告訴人施用詐術加以騙取金錢，實有不該，復考量
    尚無事證顯示被告係主導者或最終保有全部或大部分犯罪所
    得之主要獲益者，暨被告素行等，以及犯後始終坦承犯行，
    迄今未能與告訴人達成和解或成立調解，亦未獲取告訴人諒
    解等一切情狀，已如上述，經核並無違法或不當之處。被告
    上訴未具體指摘原判決有何違法或不當，構成應予撤銷之理
    由，亦未表明原判決之量刑有何輕重失衡、濫用裁量權或不
    適用法則之情形，構成應予撤銷之具體理由，已難謂提出合
    於刑事訴訟法第361 條第1 項規定之具體理由。
四、綜上，本件上訴未依法記載上訴之「具體理由」，其上訴顯
    屬違背法律上之程式，爰不經言詞辯論，逕予駁回。
據上論斷，應依刑事訴訟法第367 條前段、第372 條，判決如主
文。
中　　華　　民　　國　　110 　年　　6 　　月　　18　　日
　　　　　　      刑事第七庭  審判長法　官  孫惠琳
　　　　　　　　　　　　　　　　　  法　官  王惟琪
　　　　　　　　　　　　　　　　　  法　官  連雅婷
以上正本證明與原本無異。
如不服本判決，應於收受送達後20日內向本院提出上訴書狀，其
未敘述上訴之理由者並得於提起上訴後20日內向本院補提理由書
（均須按他造當事人之人數附繕本）「切勿逕送上級法院」。
                                    書記官  潘文賢
中　　華　　民　　國　　110 　年　　6 　　月　　18　　日